【裁判字號】    98,停,9
【裁判日期】    980617
【裁判案由】    聲請停止執行
【裁判全文】
臺中高等行政法院裁定
                                         98年度停字第9號
聲  請  人  涵碧樓大飯店股份有限公司
代  表  人  甲○○
代  理  人  金玉瑩  律師
            游雅鈴  律師
            林欣屏  律師
相  對  人  南投縣政府
代  表  人  乙○○
代  理  人  陳益軒  律師
上列當事人間聲請停止執行事件，聲請人聲請停止原處分等之執
行，本院裁定如下：
    主  文
聲請駁回。
聲請程序費用由聲請人負擔。
    理  由
一、按「行政訴訟繫屬中，行政法院認為原處分或決定之執行，
    將發生難於回復之損害，且有急迫情事者，得依職權或依聲
    請裁定停止執行。但於公益有重大影響，或原告之訴在法律
    上顯無理由者，不得為之。」為行政訴訟法第116條第2項所
    明定。是依此規定，聲請停止執行，除須具有急迫情事，且
    於公益無重大影響者外，並以原處分或決定之執行將發生難
    以回復之損害為前提。所謂難以回復之損害，係指其損害不
    能回復原狀，或不能以金錢賠償，或在一般社會通念上，如
    為執行可認達到回復困難之程度而言。而所謂急迫情事，則
    指原處分或決定已開始執行或隨時有開始執行之虞，且其急
    迫情事非因可歸責於聲請人之事由所造成而言。
二、本件聲請人與訴外人桐核麥生物科技股份有限公司（以下簡
    稱桐核麥公司）、統茂大飯店股份有限公司、台北花園大酒
    店股份有限公司、國賓大飯店股份有限公司及立德旅館事業
    股份有限公司，同為相對人依促進民間參與公共建設法第8
    條第1項第1款規定，辦理公告徵求民間參與「日月潭觀光飯
    店促進民間投資開發計畫」案之合格申請人。案經相對人甄
    審委員會評定桐核麥公司為最優申請人，聲請人為次優申請
    人，相對人並以95年11月30日府觀企字第09502264020號函
    知聲請人上開甄審結果。聲請人不服，提起異議仍遭駁回，
    乃向行政院公共工程委員會提起申訴，經行政院公共工程委
    員會為撤銷原異議處理結果之審議判斷。嗣相對人第2次異
    議處理結果，仍維持相同評定並駁回聲請人之異議。聲請人
    不服，再次提起申訴，並請求於救濟程序確定前，暫停所有
    申請、審核、議約、簽約與履約之相關程序。經行政院公共
    工程委員會第2次審議判斷將原異議處理結果撤銷，惟關於
    聲請人請求暫停申請、審核、議約、簽約與履約之相關程序
    部分，未予准許。聲請人遂向本院聲請停止執行，經本院97
    年度停字第5號裁定駁回其聲請。嗣相對人第3次異議處理結
    果，仍維持原綜合評審結果，而以97年9月1日府觀企字第09
    701675930號函通知聲請人。聲請人不服，復提起申訴，經
    行政院公共工程委員會於98年3月20日促字第0970012號審議
    判斷駁回聲請人申訴（見第160頁至第180頁申訴審議判斷書
    ）。聲請人不服，於98年5月25日具狀向本院提起行政訴訟
    （見第5頁至第25頁起訴狀），並為本件停止執行之聲請（
    聲明：於本案救濟程序確定前，暫停本案之履約程序--即於
    救濟程序確定之前，應暫停本案所有申請、審核、議約、簽
    約與履約之相關程序）。
三、聲請人聲請意旨略以：本案之申請及審核程序確有諸多明顯
    違法之處，被告倘在本件救濟程序確定前，貿然與桐核麥公
    司繼續進行履約之相關程序，若待本案確定原告之訴為有理
    由，則恐將造成不可回復之損害、賠償責任與行政責任。因
    此，聲請人依行政訴訟法第116條第2項規定，聲請於本件救
    濟程序確定前，暫停本案所有申請、審核、議約、簽約與履
    約之相關程序，以避免或減少損害之發生或擴大等語。
四、經查，本件聲請人因相對人之甄審委員會評選為最優申請人
    為桐核麥公司，致其無法與相對人簽訂系爭「日月潭觀光飯
    店促進民間投資開發計畫」開發經營契約，按聲請人為國內
    現在正常營運中之公司，其未能參與本案投資，同時亦免除
    其額外之興建及營運等相關支出，對其既有之營運並無影響
    ，聲請人縱有損害，應指其參與本件甄審程序事前之規劃及
    籌備費用等相關支出，且該等支出亦已發生，要無原處分之
    執行，對聲請人將發生難於回復之損害，且有急迫情事可言
    。又行政機關之處分於依法撤銷或變更前，具有執行力，如
    原處分之執行，將發生難於回復之損害，且有急迫情事者，
    行政法院得依聲請或依職權，以裁定停止執行，俾顧聲請人
    或利害關係人之利益。惟如原處分之執行，涉及第三人之權
    益，第三人因停止執行將受有相當損害，且行政訴訟法之停
    止執行機制，未如民事訴訟法上有為利害關係人提供擔保之
    規定，得兼顧利害關係人受不可測之損害或不利益，基於利
    益衡量原則及停止執行之必要性判斷，聲請人聲請行政法院
    停止行政機關原處分之執行，其所指「難於回復之損害」，
    解釋上應予以相當限縮，不包括聲請人因原處分之停止執行
    ，所產生之期待利益。是本件聲請人因原處分停止執行，俟
    其對該處分提起行政救濟並獲勝訴判決，撤銷原處分後，再
    獲參與本案投資可能得到之利潤，不得計入原處分之執行，
    聲請人將發生難於回復之損害內。且第三人桐核麥公司業與
    相對人已於96年4月10日依約簽訂系爭「日月潭觀光飯店促
    進民間投資開發計畫」開發經營契約，並動工興建，此為兩
    造所不爭，並有開發經營契約附本院97年度停字第5號卷第
    154頁第157頁可稽（另參見本院96年度停字第4號聲請停止
    執行卷第140頁至第172頁），如遽為停止本件原處分之執行
    ，勢必影響該開發案工程之興建，對第三人將造成相當損害
    ，是本件聲請人因原處分不停止執行，並無發生難於回復損
    害之情事，有如上述，其請求本院為原處分之停止，難認符
    合停止執行之要件。聲請人本件聲請，核與首揭聲請停止執
    行之要件不符，不應准許，應予駁回。
五、依行政訴訟法第104條，民事訴訟法第95條、第78條，裁定
    如主文。
中    華    民    國    98    年    6     月    17    日
                臺中高等行政法院第三庭
                          審判長法  官  王  茂  修
                                法  官  林  金  本
                                法  官  莊  金  昌
以上正本證明與原本無異。
如不服本裁定，應於裁定送達後10日內以書狀敘明理由，經本院
向最高行政法院提起抗告（須依對造人數附具繕本）。
中    華    民    國    98    年    6     月    17    日
                                書記官  林  昱  妏


司法院資訊處製作；財團法人民間司法改革基金會備份。
